【裁判字號】    90,交聲,350
【裁判日期】    900430
【裁判案由】    交管條例聲異
【裁判全文】
臺灣板橋地方法院交通事件裁定                      九十年度交聲字第三五○號
    原處分機關  交通部公路局臺北區監理所
    受處分人即
    異  議  人  甲○○
右列受處分人因違反道路交通管理處罰條例案件，對於原處分機關九十年三月二十九
日北監五字第裁四○－ＡＡ0000000號所為之處分，聲明異議，本院裁定如左
：
    主      文
異議駁回。
    理      由
一、按停止線，用以指示行駛車輛停止之界限，車輛停止時，其前懸部分不得伸越該
    線；本標線設於已設有「停車再開」標誌或設有號誌之交岔路口，鐵路平交道或
    行人穿越道之前方或左彎待轉區之前端；駕駛人駕駛汽車，應遵守道路交通標誌
    、標線、號誌之指示；又汽車駕駛人駕駛汽車有不遵守道路交通標誌、標線、號
    誌之指示之情形，而道路交通管理處罰條例第二章各條無處罰之規定者，處新臺
    幣九百元以上一千八百元以下罰鍰，並記違規一點，道路交通標誌標線號誌設置
    規則第一百七十條第一項、道路交通安全規則第九十條前段、道路交通管理處罰
    條例第六十條第二項第三款、第六十三條第一項第一款分別定有明文。
二、原處分機關略以：異議人即受處分人甲○○於八十八年十月十六日四時五十六分
    許駕駛車牌號碼ＣＷ－五○四八號自用小客車，行經臺北市○○○路與寧波西街
    交岔路口，適其行車方向之號誌已轉換為紅燈顯示，異議人未遵守道路標線之指
    示，猶將其所駕駛前開車輛駛越路口停止線後始停止，經拍照逕行舉發，應依道
    路交通管理處罰條例第六十條第二項第三款規定，裁處罰鍰新臺幣一千八百元，
    並記違規點數一點等語；異議人則以伊因對面來車過快，未能適時穿越上開交岔
    路口左轉，致紅燈亮起時仍越線停滯路口，實為一不得已情況，及事後迄未收到
    違反道路交通管理事件通知單，未及遵期到案及申訴，詎遭逕予裁處最高額罰鍰
    ，損及伊權益云云為辯，聲明異議。
三、經查：異議人駕駛前開自用小客車於右揭時、地，遇其行車方向路口號誌亮起紅
    燈，猶駛越停止線後始予停止，經拍照逕行舉發，有現場相片二幀及臺北市政府
    警察局八十八年十二月三日北市警交大字第ＡＡ0000000號舉發違反道路
    交通管理事件通知單等存卷可憑，異議人有前揭違規情事，灼然至明；異議人雖
    以其越線停止，乃出於不得已置辯，然行政罰因以行政義務之違反，為其可罰性
    之依據，而於責任要件上無刑事制裁法以處罰故意犯為原則、處罰過失犯為例外
    理論之適用，亦未設類似刑法關於過失犯之處罰，以法律有明文規定者為限之法
    文，惟其處罰仍帶有對於違反行政義務之不法行為加以非難、制裁之內涵，自以
    行為人之行為出於故意或過失為必要，復次，應受行政罰之行為，僅須違反禁止
    規定或作為義務，而不以發生損害或危險為其要件者，推定為有過失，於行為人
    不能舉證證明自己無過失時，即應受處罰（司法院大法官會議釋字第二七五號解
    釋文宣示相同意旨，可資參照），而觀卷內現場相片，其一顯示異議人行車方向
    之路口號誌已亮起紅燈，異議人猶駕車穿越路口之停止線，其一顯示異議人所駕
    駛前開車輛已完全通過停止線後，猶駛入行人穿越道，其車輛停止時，其車身不
    僅穿越駛離停止線，且其車身大半猶已越過行人穿越道，僅後懸部分尚在行人穿
    越道上，足徵異議人乃於路口號誌轉為紅燈後，方駛越停止線，絕非於綠燈號誌
    顯示時進入交岔路口後，受其他方向車輛之阻礙而停滯，致於燈號轉換為紅燈時
    猶未能及時通過路口而遭誤認為越線停車，其駕駛車輛怠於遵守道路標線之狀，
    彰彰明甚，參以異議人除空言置辯外，未就其無過失，舉出具體事證以供調查，
    殊難認其所辯有不得已而違規之情形存在屬實。
三、次查：上開舉發違反道路交通管理事件通知單經舉發單位依異議人之住址掛號投
    郵，經板橋南雅郵局投遞招領無著，而退回原舉發單位並依據道路交通管理事件
    統一裁罰標準及處理細則第五條暨刑事訴訟法第五十九條第二款規定辦理公示送
    達，將本件通知單號碼、車號、被通知人姓名、地址、處罰機關等列於臺北市政
    府警察局交通大隊公示「舉發違反道路交通事件通知單（通知聯）」送達名冊內
    ，於八十九年四月十二日刊登在臺北市政府公報八十九年春字第四九期上，有上
    開舉發違反道路交通管理事件通知單通知聯及其信封原本、原處分機關九十年三
    月二十日00－000－0－0000三號函影本及上開公報影本附卷可稽，況
    上開通知單掛號郵寄之地址，確為異議人設籍住居之臺北縣板橋市○○里○○鄰
    ○○街二巷二十九號，復有法務部戶役政連結作業系統資料在卷可參，俱見原舉
    發機關依異議人住址掛號送達舉發違反道路交通管理事件通知單未果，再依相關
    規定為公示送達，於法核無不合，自生合法送達之效力無疑；異議人辯稱未受舉
    發違反道路交通管理事件通知單之送達，權益受損云云，亦無可採。
四、綜上，原處分機關依據首開法條規定，審酌異議人違規情節輕重，裁處罰鍰新臺
    幣一千八百元，並記違規點數一點，無何違誤，量罰亦甚妥適，應予維持，本件
    異議為無理由，應予駁回。
據上論結，應依道路交通案件處理辦法第十九條，裁定如主文。
中      華      民      國     九十     年      四      月     三十     日
                                    臺灣板橋地方法院交通法庭
                                        法  官  蔡  新  毅
右正本證明與原本無異。
如不服本裁定應於送達後五日內向本院提出抗告狀。
                                        書記官  謝  麗  秋
中      華      民      國     九十     年      四      月     三十     日


司法院資訊處製作；財團法人民間司法改革基金會備份。
